【裁判字號】    97,中簡上,383
【裁判日期】    970630
【裁判案由】    詐欺
【裁判全文】
臺灣臺中地方法院刑事判決           97年度中簡上字第383號
上  訴  人  臺灣臺中地方法院檢察署檢察官
被      告  甲○○
                    國民
上列上訴人因詐欺案件，不服本院九十七年度中簡字第九四七號
中華民國九十七年三月二十日第一審簡易判決（偵查案號：臺灣
臺中地方法院檢察署九十六年度偵字第三八一四、五五三０號）
，提起上訴，及移送併辦（臺灣臺中地方法院檢察署九十七年度
偵字第六四０三號），本院管轄第二審合議庭判決如下：
    主    文
原判決撤銷。
甲○○幫助意圖為自己不法之所有，以詐術使人將本人之物交付
，累犯，處有期徒刑月，如易科罰金，以新臺幣壹仟元折算壹
日。
    事    實
一、甲○○前因殺人、賭博等案件，經臺灣高等地方法院判處有
    期徒刑十五年六月確定，於民國八十二年十月一日入監執行
    ，甫於九十六年四月二十三日假釋期滿執行完畢。為圖得蠅
    利，雖可預見將自己之銀行帳戶存摺及金融卡賣予他人使用
    ，可能因此供不法詐騙份子利用以詐術使他人將款項匯入後
    ，再予提領運用，並可能因而幫助他人從事詐欺不法犯罪，
    於九十六年十月二十六日，因見報紙分類廣告登載「徵司機
    」之資訊，乃基於幫助他人犯罪之未必故意，先行至華僑銀
    行臺中分行申辦帳號00000000000000號帳戶，再至國泰世華
    銀行中港分行申請帳號000000000000號帳戶，隨即將該二帳
    戶之存摺、提款卡，在臺中市火車站前之麥當勞店交付予綽
    號「小賴」之成年男子（姓名、年籍均不詳）所屬之詐欺集
    團份子使用。而該詐欺集團於收受該存摺及提款卡後，即意
    圖為自己不法之所有，於九十六年十月二十七日，分別撥打
    電話予附表所示被害人欄之丁○○、丙○○、乙○○、林怡
    旻等人，詐稱係網路購物賣方，因先前網路購物不慎誤設轉
    帳功能，須至ＡＴＭ自動櫃員機依其指示操作云云，致附表
    所示之被害人丙○○、乙○○、林怡旻不疑有他，遂因而匯
    出如附表編號２至４所示之款項至甲○○之前述帳戶中；而
    被害人丁○○則因心生懷疑，為取得遭詐騙之事證，而先匯
    入一元（如附表編號１所示）至被告之上開華僑銀行帳戶內
    。丁○○等人嗣後發覺遭詐騙，旋即向員警報案而查獲上情
    。
二、案經臺中市警察局第一分局、第六分局分別報告臺灣臺中地
    方法院檢察官偵查後聲請簡易判決處刑及臺中市警察局第一
    分局報告臺灣臺中地方法院檢察署檢察官偵查後移送併辦。
    理    由
一、按刑事訴訟法第一百五十九條之五規定：「被告以外之人於
    審判外之陳述，雖不符前四條之規定，而經當事人於審判程
    序同意作為證據，法院審酌該言詞陳述或書面陳述作成時之
    情況，認為適當者，亦得為證據。當事人、代理人或辯護人
    於法院調查證據時，知有第一百五十九條第一項不得為證據
    之情形，而未於言詞辯論終結前聲明異議者，視為有前項之
    同意。」，其立法意旨在於傳聞證據未經當事人之反對詰問
    予以核實，原則上先予排除，惟若當事人已放棄詰問或未聲
    明異議，基於證據資料愈豐富，愈有助於真實發現之理念，
    且強化言詞辯論原則，法院自可承認該傳聞證據例外擁有證
    據能力。經查，本案下列使用之非供述證據，及被害人丁○○、丙○○、乙○○、林怡旻於警詢時之指訴，性質上均屬
    傳聞證據，惟經被告甲○○於本院九十七年五月二十八日行
    準備程序時，同意作為證據），又本院審酌上開言詞、書面
    陳述作成時之情況，查無其他不法之情狀，足認為得為本案
    之證據，依刑事訴訟法第一百五十九條之五之規定，有證據
    能力，合先敘明。
二、訊據被告甲○○對其於九十六年十月二十六日先後至華僑銀
    行臺中分行申辦帳號00000000000000號帳戶，再至國泰世華
    銀行中港分行申請帳號000000000000號帳戶，隨即將該二帳
    戶之存摺、提款卡，在臺中市火車站前之麥當勞店交付予綽
    號「小賴」之成年男子（姓名、年籍均不詳）所屬之詐欺集
    團份子使用等事實，業於本院審理時自白犯罪屬實。又被告
    所申設之上開二個帳戶，遭犯罪集團作為詐欺取材犯罪之用
    ，致被害人丁○○、丙○○、乙○○、林怡旻分別將如附表
    編號１至４所示之金額匯入被告上開二銀行帳戶等情之事實
    ，亦據被害人丁○○、丙○○、乙○○、林怡旻等人於警詢
    指述綦詳，並有轉帳收據影本四紙、臺北市政府警察局中山
    分局長安東路派出所受理刑事案件報案三聯單、臺南市警察
    局第三分局海南派出所受理刑事案件報案三聯單、南投縣政
    府警察局埔里分局長壽派出所受理刑事案件報案三聯單、臺
    南市警察局第三分局和順派出所受理刑事案件報案三聯單、
    內政部警政署犯詐騙案件紀錄表、內政部警政署反詐騙諮詢
    專線紀錄表、臺南市警察局第三分局海南派出所受理詐騙帳
    戶通報警示簡便格式表、南投縣政府警察局埔里分局長壽派
    出所、受理詐騙帳戶通報警示、詐騙電話斷話簡便格式表、
    國泰世華銀行中港分行金融機構聯防機制通報單、華僑銀行
    及國泰世華銀行存款存摺封面影本二份、華僑銀行開戶暨相
    關業務申請書、國泰世華商業銀行中港分行之存摺存款交易
    查詢明細、國泰世華銀行開戶申請資料暨印鑑卡、華僑銀行
    金融卡領用收據暨啟用登錄申請書及開戶明細查詢、華僑銀
    行存款往來明細查詢單附卷可參。又金融機構之帳戶存摺、
    提款卡等相關資料事關個人財產權益之保障，其專有性甚高
    ，除非本人或與本人親密關係者，難認有何理由可自由流通
    使用該存摺、提款卡，一般人均有妥為保管及防止他人任意
    使用之認識，縱特殊情況偶需交付他人使用，亦必深入瞭解
    用途及合理性，始予提供，且該等專有物品如落入不明人士
    手中，而未加以闡明正常用途，極易被利用為與財產有關之
    犯罪工具，此為吾人依一般生活認知所易於體察之常識。況
    近年來新聞媒體，對於不肖犯罪集團常利用人頭帳戶，作為
    財產犯罪工具，藉此逃避檢警查緝之情事，亦多所報導，政
    府亦大力宣導，督促民眾注意，主管機關甚至限制以提款卡
    轉帳之金額，是交付帳戶資料予非親非故之人，該取得帳戶
    資料之人應係為謀非正當資金進出，而隱瞞其資金流程及行
    為人身分曝光之不法使用，幾乎已成為人盡皆知之犯罪手法
    。又按刑法關於犯罪之故意，於直接故意，須行為人對於構
    成犯罪之事實，具備明知及有意使其發生之兩個要件；於間
    接故意，須行為人對於構成犯罪之事實，具備預見其發生及
    其發生不違背行為人本意之兩個要件，本案雖無證據證明被
    告有幫助犯罪集團恐嚇取財及詐欺取財之直接故意，惟依前
    揭論述，足認被告將其所申設前開二個帳戶資料交予自稱「
    小賴」之成年男子時，顯能預見將遭用之於財產犯罪，是其
    主觀上不乏幫助他人恐嚇犯罪之及詐欺取財不確定故意，要
    無可疑。綜上所述，被告自白核與事實相符，其上開幫助之
    犯行，事證明確，洵堪認定。
三、論罪科刑：
  (一)按被告以幫助詐欺取財之意思，參與詐欺取財構成要件以外
    之行為，故核被告係犯刑法第三百三十九條第一項詐欺取財
    罪及詐欺取財未遂罪（犯罪事實編號１部分）之幫助犯。被
    告基於幫助他人犯罪之意思，提供華僑銀行帳戶、國泰世華
    銀行帳戶之存摺、提款卡及密碼予犯罪集團之成年成員使用
    ，供作匯款專戶，以供犯罪集團成年成員共同詐騙取得被害
    人丁○○、丙○○、乙○○、林怡旻等人所交付之款項之行
    為，係就他人之犯罪加以助力，而參與構成要件以外之行為
    ，為幫助犯，爰依刑法第三十條第二項規定，均依正犯之刑
    減輕之。
  (二)被告於同一時地，一次交付其所申設之上開二銀行帳戶予自
    稱「小賴」成年男子，造成被害人丁○○等人分別因遭詐欺
    未遂、詐欺而受有損害，故被告以一個幫助行為，侵害數個
    財產法益，而構成幫助共同詐欺取財罪，依刑法第五十五條
    之規定，係一行為觸犯二罪名，為想像競合犯，應從一重論
    處。另被告前曾因殺人、賭博等案件，經臺灣高等地方法院
    判處有期徒刑十五年六月確定，於八十二年十月一日入監執
    行，甫於九十六年四月二十三日假釋期滿執行完畢，有臺灣
    高等法院被告前案紀錄表在卷可稽，其於前開有期徒刑之執
    行完畢後，五年再犯本件有期徒刑以上之罪，為累犯，應依
    刑法第四十七條第一項之規定予以加重其刑。
  (三)移送併辦部分（臺灣臺中地方法院檢察署九十七年度偵字第
    六四０三號）即被告所涉犯罪事實中如附表編號４之幫助詐
    欺犯行，雖未據檢察官起訴，惟其此部分犯行既與經檢察官
    聲請簡易判決處刑且經判決有罪部分（即如附表編號１至３
    部分）具有想像競合犯之裁判上一罪關係，復經檢察官上訴
    後移送併案審理，依審判不可分原則，本院自應併予審理。
  (四)原審以被告罪證明確，予以論罪科刑，固非無見，惟原審未
    及審酌被告上開經移送併辦之幫助詐欺取財犯行，容有未洽
    ，檢察官就此部分提起上訴為有理由；另原審就如附表編號
    １所示部分認被告係犯幫助詐欺取財既遂罪，惟該部分被害
    人丁○○於接到詐騙電話後，於操作自動櫃員機時發現所操
    作的畫面是銀行代號與匯入銀行帳戶，因而得悉受騙，乃向
    警方報案，並僅象徵性地匯入一元，以便取得匯款紀錄並將
    該帳戶提供警方列為警示帳戶一節，業據被害人丁○○於警
    詢中陳明在卷，顯見被害人此舉係為藉而取得遭詐騙之相關
    事證（即匯款單據），並未因而陷於錯誤，該部分應僅屬詐
    欺取財未遂，原審就此部分亦未加以區分辨明，容有未洽，
    是本件自應由本院將原判決撤銷改判。
  (五)爰審酌被告提供金融帳戶供他人使用，手段雖屬平和，惟此
    使詐騙者得以掩飾真實身分，助長社會犯罪風氣及增加查緝
    犯罪之困難，其行為殊屬不當，惟考量本件被害人等遭詐騙
    而匯款至被告帳戶之金額各如附表編號所示，金額尚非甚鉅
    ，再兼衡酌被告本身係為應徵工作而交付存摺帳戶與他人使
    用（有被告所提供之報紙求才廣告在卷可稽），並未實際參
    與本案詐欺取財之犯行，可非難性較小，犯後亦坦承犯行，
    已有悔意等一切情狀，量處如主文第二項所示之刑，並諭知
    易科罰金之折算標準。
據上論斷，應依刑事訴訟法第四百五十五條之一第三項、第三百
六十九條第一項前段、第三百六十四條、第二百九十九條第一項
前段，刑法第三十條第一項前段、第二項、第三百三十九條第一
項、第五十五條、第四十一條第一項前段，刑法施行法第一條之
一第一項，判決如主文。
中    華    民    國    97    年    6     月    30    日
                  刑事第四庭  審判長法  官  林宜民
                                    法  官  林清鈞
                                    法  官  林學晴
附表
 ┌──┬──────┬───────┬───────┬────┐
 │編號│被  害  人  │匯  款  金  額│轉  入  帳  戶│備註    │
 ├──┼──────┼───────┼───────┼────┤
 │ 1  │丁○○      │1元           │被告上開華僑銀│被害人僅│
 │    │            │              │行臺中分行帳戶│象徵性匯│
 │    │            │              │              │入一元，│
 │    │            │              │              │遭詐欺取│
 │    │            │              │              │財未遂。│
 ├──┼──────┼───────┼───────┼────┤
 │ 2  │丙○○      │4,291元       │被告上開國泰世│        │
 │    │            │              │華銀行中港分行│        │
 │    │            │              │帳戶          │        │
 ├──┼──────┼───────┼───────┼────┤
 │ 3  │乙○○      │29,983元      │被告上開國泰世│        │
 │    │            │              │華銀行中港分行│        │
 │    │            │              │帳戶          │        │
 ├──┼──────┼───────┼───────┼────┤
 │ 4  │林怡旻      │19,346元      │被告上開華僑銀│        │
 │    │            │              │行臺中分行帳戶│        │
 └──┴──────┴───────┴───────┴────┘
上正本證明與原本無異。
本件不得上訴。
                                    書記官  賴淵瀛
中    華    民    國    97    年    6     月    30    日
【附錄本案論罪科刑法條】刑法第339條第1項：
意圖為自己或第三人不法之所有，以詐術使人將本人或第三人之
物交付者，處5 年以下有期徒刑、拘役或科或併科1 千元以下罰
金。


司法院資訊處製作；財團法人民間司法改革基金會備份。
